---
title: "Projet 3: Réalisez une étude de santé publique"
author: "Roxana Agrigoroaie"
date: "12 08 2021"
output: html_document
---

```{r setup, include=FALSE}
knitr::opts_chunk$set(echo = TRUE)
library(tidyverse)
load(file = "data/environment.RData")
```

### Préparation des données pour la base de données

Transformez vos données en un format propice à l’utilisation souhaitée par les utilisateurs finaux, qui utiliserons votre base via le langage SQL. Une fois les données correctement formatées, vous les intégrerez dans une base de données. 

Si j'utilise write.csv, je ne peux pas supprimer le header (pour MySQL), donc j'utiliserai write.table. Je vais souvegarder mes donnees avec et sans header.

Votre base devra contenir ces différentes tables:

### Question 15

**Une table appelée population, contenant la population de chaque pays pour 2013. Elle devra contenir 4 colonnes : pays, code_pays, annee, population. **

Mes données sont déjà dans ce format.  

```{r}
write.table(population_data, 
          'data/mypopdata.csv', 
          row.names = FALSE, 
          col.names = FALSE,
          fileEncoding = 'UTF-8',
          sep=',')

```


### Question 16 

**Une table appelée dispo_alim contenant pour chaque pays et pour chaque produit en 2013, les informations suivantes: **    
**- la nature du produit (deux valeurs possibles : “animal” ou “végétal”)**    
**- disponibilité alimentaire en tonnes**    
**- disponibilité alimentaire en Kcal/personne/jour**     
**- disponibilité alimentaire de protéines en g/personne/jour**     
**- disponibilité alimentaire de matières grasses en g/personne/jour**    
**Elle devra contenir ces colonnes : pays, code_pays, année, produit, code_produit, origin, dispo_alim_tonnes, dispo_alim_kcal_p_j, dispo_prot, dispo_mat_gr **



Les codes dont j'ai besoin sont :      
- 645 -> disponibilite alimentaire en kg/pers/an     
- 664 -> disp alim en kcal/pers/jour    
- 674 -> disp alim protein en g/pers/jour    
- 684 -> disp alim mat grasse en g/pers/jour    

Pour l'extraction cela fonctionne à la fois avec '' et comme int

```{r echo = FALSE}
extract_element <- function(datain, element_codes){
  ### Cette fonction renvoie une dataframe qui a le 
  ### code.element donné dans le vecteur element_codes
  mydata <- datain %>%
    filter(Code.Élément %in% element_codes)
  return(mydata)
}

select_for_save <- function(datain, code, colname){
  ### Cette fonction prépare mon dataframe dans le format 
  ### dont j'ai besoin pour l'enregistrer
  mydata <- datain %>%
    filter(Code.Élément == code) %>%
    mutate(colname = Valeur) %>%
    select(c('Zone', 'Produit', colname))
  
  colnames(mydata) <- c('Zone', 'Produit', colname)
  
  return(mydata)
}


join_for_save <- function(datain, mydata){
  datain <- datain %>%
    left_join(mydata, by = c('Zone', 'Produit'))
}

```

```{r}
codes <- c('645', '664', '674', '684')
animal  <- extract_element(animaldata, codes)
vegetal <- extract_element(vegetauxdata,codes)

## Je vérifie si j'ai les mêmes colonnes dans les 
## deux dataframes afin de pouvoir les concaténer
print(sum(colnames(animal) == colnames(vegetal)) == ncol(animal))

## maintenant je peux concaténer les deux dataframes :
total <- rbind(animal, vegetal)

## Je dois aussi ajouter la population
total$Population <- population_data$Totale[match(total$Code.zone, population_data$Code.zone)]


# dispo_alim_tonnes, dispo_alim_kcal_p_j, dispo_prot, dispo_mat_gr

good_columns <- c('Zone', 'Code.zone', 'Année', 'Produit', 'Code.Produit', 'Source')
## le total est ma base; d'abord j'extrait les colonnes que je peux:
disp_alim <- total %>%
  # j'utilise all_of car j'ai reçu un message: 
  ## Note: Using an external vector in selections is ambiguous.
  select(all_of(good_columns)) %>%
  # J'ai besoin de ne garder que les lignes uniques
  distinct(Zone, Produit, .keep_all = TRUE) 

# maintenant je dois ajouter les autres colonnes
disp_alim_tonnes <- total %>%
  filter(Code.Élément == 645) %>%
  mutate(dispo_alim_tonnes = (Valeur * Population) / 1e3) %>%
  select(c('Zone', 'Produit', 'dispo_alim_tonnes'))

disp_alim  <- disp_alim %>%
  left_join(disp_alim_tonnes, by = c("Zone", "Produit"))

disp_alim_kcal <- select_for_save(total, 664, 'dispo_alim_kcal_p_j')
disp_alim      <- join_for_save(disp_alim, disp_alim_kcal)

disp_prot <- select_for_save(total, 674, 'dispo_prot')
disp_alim <- join_for_save(disp_alim, disp_prot)

disp_mat_gr <- select_for_save(total, 684, 'dispo_mat_gr')
disp_alim   <- join_for_save(disp_alim, disp_mat_gr)

write.table(disp_alim, 
          'data/disp_alim.csv', 
          row.names = FALSE,
          col.names = FALSE,
          fileEncoding = 'UTF-8',
          sep=',')

```

### Question 17 

**Une table appelée equilibre_prod contenant pour chaque pays et pour chaque produit en 2013, les quantités suivantes :**
**- disponibilité intérieure**     
**- aliments pour animaux**     
**- semences**     
**- pertes**     
**- transformés**    
**- nourriture**      
**- autres utilisations**     
**Elle devra contenir ces colonnes : pays, code_pays, année, produit, code_produit, dispo_int, alim_ani, semences, pertes, transfo, nourriture, autres_utilisations.**

J'ai besoin des codes:       
- disponibilite_interieure: 5301     
- aliments pour animaux: 5521     
- semences : 5527    
- pertes: 5123    
- transformes: il y a juste traitment: 5131    
- nourriture: 5142     
- autres utilisation: 5154    

```{r}
codes1   <- c(5301, 5521, 5527, 5123, 5131, 5142, 5154)
animal1  <- extract_element(animaldata, codes1)
vegetal1 <- extract_element(vegetauxdata,codes1)

## Je vérifie si j'ai les mêmes colonnes dans les deux dataframes afin de pouvoir les concaténer
print(sum(colnames(animal1) == colnames(vegetal1)) == ncol(animal1))

## Maintenant je peux concaténer les deux dataframes :
total1 <- rbind(animal1, vegetal1)
## Je dois aussi ajouter la population
total1$Population <- population_data$Totale[match(total1$Code.zone, population_data$Code.zone)]


# Je commence avec total1
good_columns_equilibre <- c('Zone', 'Code.zone', 'Année', 'Produit', 'Code.Produit')

equilibre_prod <- total1 %>%
  # j'utilise all_of car j'ai reçu un message: 
  ## Note: Using an external vector in selections is ambiguous.
  select(all_of(good_columns_equilibre)) %>%
  # J'ai besoin de ne garder que les lignes uniques
  distinct(Zone, Produit, .keep_all = TRUE) 

# disponibilite_interieure: 5301
# aliments pour animaux: 5521
# semences : 5527
# pertes: 5123
# transformes: there is no such column; but there is one traitment: 5131
# nourriture: 5142
# autres utilisation: 5154

interieure     <- select_for_save(total1, 5301, 'dispo_int')
equilibre_prod <- join_for_save(equilibre_prod, interieure)

animalfood     <- select_for_save(total1, 5521, 'alim_ani')
equilibre_prod <- join_for_save(equilibre_prod, animalfood)

semences       <- select_for_save(total1, 5527, 'semences')
equilibre_prod <- join_for_save(equilibre_prod, semences)

pertes         <- select_for_save(total1, 5123, 'pertes')
equilibre_prod <- join_for_save(equilibre_prod, pertes)

## il n'y a pas d'infos transfo dans notre base de données, 
## je vais donc créer une colonne vide que je joindrai à la table
transfo <- pertes
colnames(transfo) <- c('Zone', 'Produit', 'transfo')
transfo$transfo <- NA
equilibre_prod  <- join_for_save(equilibre_prod, transfo)

nourriture     <- select_for_save(total1, 5142, 'nourriture')
equilibre_prod <- join_for_save(equilibre_prod, nourriture)

autres_utilisations <- select_for_save(total1, 5154, 'autres_utilisations')
equilibre_prod      <- join_for_save(equilibre_prod, autres_utilisations)

write.table(equilibre_prod, 
          'data/equilibre_prod.csv', 
          row.names = FALSE, 
          col.names = FALSE,
          fileEncoding = 'UTF-8',
          sep=',')

```



### Question 18

**Une table appelée sous_nutrition, contenant le nombre de personnes en sous-alimentation pour chaque pays en 2013. **    
**Elle devra contenir 4 colonnes : pays, code_pays, année, nb_personnes.**


Pour cela, je dois sélectionner uniquement les lignes avec le code 20122014

```{r}
sous_alim <- sousalimdata %>%
  filter(Code.année == '20122014') %>%
  ## J'ai besoin de convertir en millions
  mutate(Valeur = if_else(as.character(Valeur) == '<0.1', '0.1', as.character(Valeur))) %>%
  mutate(nb_personnes = as.numeric(Valeur) * 1e6) %>%
  ## et je sélectionne uniquement les colonnes pertinentes
  select(c('Zone', 'Code.zone', 'Année', 'nb_personnes'))

## et je sauvegarde les données
write.table(sous_alim,
          'data/sous_alim.csv',
          row.names = FALSE,
          col.names = FALSE,
          fileEncoding = 'UTF-8',
          sep=',')

```

