---
title: "L'analyse des données"
author: "Roxana Agrigoroaie"
date: "08 09 2021"
output:
  html_document: default
  pdf_document: default
---

```{r setup, include=FALSE}
knitr::opts_chunk$set(echo = TRUE)

library(tidyverse)
library(lubridate)
library(gglorenz)
library(hrbrthemes)

hrbrthemes::import_roboto_condensed()
load('data/clean_data.RData')
```

## L'analyse des données

Le but de ce projet est d'analyser les ventes en ligne d'une chaîne de librairies nommée « Rester livres ». Les données disponibles sont divisées en trois fichiers .csv distincts. Ils contiennent des informations relatives aux produits, aux clients et aux transactions. Dans une étape précédente, j'ai nettoyé ces données et j'ai créé une seule base de données contenant toutes les données pertinentes pour l'analyse.

Voici la structure de ces données.

```{r}
glimpse(df)
```
```{r}
levels(df$client_gender) <- c('Femme', 'Homme')
```


Il y a 336713 lignes et 9 colonnes. Les lignes représentent les transactions (les produits achetés par le même client au cours de la même session sont sur des lignes différentes).


L'analyse est divisée en plusieurs parties :

1. Informations générales

2. Analyse des prix des produits

3. Informations sur les clients et les commandes

4. Relation entre le sexe et d'autres variables

5. Relation entre l'âge et d'autres variables

6. Inégalité des clients

7. Analyse des clients les plus actifs

8. Analyse des clients improbables


### Informations générales

Tout d'abord, je veux savoir combien il y a de clients, quelle est la répartition de leur sexe et de leur âge. 

```{r}
df %>%
  distinct(client_id) %>%
  summarise(n())
```

```{r}
df %>%
  group_by(client_gender) %>%
  distinct(client_id) %>%
  summarise(n())
```

Il y a un total de 8600 clients et il y a près de 300 clients féminins de plus que les clients masculins. 

```{r}
range(df$date)
```
Les données ne contiennent que l'année de naissance de chaque client. Les transactions ont lieu entre le 1er mars 2021 et le 28 février 2022. Pour calculer l'âge des clients, je soustrairai l'année de naissance de chaque client de 2021. Il pourrait y avoir certains clients pour lesquels la différence d'âge sera d'un an par rapport à leur âge réel. Étant donné que seule l'année de naissance est disponible, cette approximation devrait être suffisante.

```{r}
clients_age <- df %>%
  mutate(age = 2021 - client_birth) %>%
  distinct(client_id, .keep_all = TRUE) %>%
  select(client_id, age, client_gender) 

df <- df %>%
  mutate(age = clients_age$age[match(client_id, clients_age$client_id)])
```


Comme l'âge est une variable quantitative, j'utiliserai un histogramme et un graphique de densité pour voir la distribution.

```{r}
ggplot(clients_age, aes(x = age)) +
  geom_histogram(bins = 35) + 
  labs(x = "Âge des clients",
       y = "Compte",
       title = "Répartition de l'âge des clients",
       caption = "")
ggsave("graphs/Histogram_age.png")
```

```{r}
ggplot(clients_age, aes(x = age)) +
  geom_density() + 
  labs(x = "Âge des clients",
       y = "Densité",
       title = "Répartition de l'âge des clients",
       caption = "")

ggsave("graphs/density_age.png")
```


La répartition est un peu biaisée à droite, la majorité des clients ayant un âge compris entre 25 et 60 ans.


```{r}
ggplot(clients_age, aes(x = age)) +
  geom_histogram(bins = 35) + 
  labs(x = "Âge des clients",
       y = "Compte",
       title = "Répartition de l'âge des clients en fonction du sexe des clients") +
  facet_wrap(~ client_gender)

```


```{r}
ggplot(clients_age, aes(x = age, fill = client_gender)) +
  geom_density(alpha = 0.4) + 
  labs(x = "Âge des clients",
       y = "Densité",
       title = "Répartition de l'âge du client en fonction du sexe du client",
       caption = "",
       fill = 'Sexe du client')
```

Il n'y a pas de différences dans la répartition de l'âge des clients selon le sexe.


Ensuite, je vais regarder les produits. Je veux savoir quelle est la catégorie la plus achetée, et aussi le produit le plus acheté pour chaque catégorie.

```{r}
df %>%
  group_by(product_categ) %>%
  distinct(product_id) %>%
  summarise(n())

```


Il y a 3 catégories de produits et 3264 produits. Plus de 2000 produits sont de catégorie 0, plus de 700 sont de catégorie 1 et seulement un peu plus de 200 sont de catégorie 2.

```{r}
most_orders <- df %>%
  group_by(product_categ, product_id) %>%
  summarise(products = n()) %>%
  arrange(desc(products))
```
```{r}
most_orders %>%
  summarize(sum(products))
```
La catégorie la plus achetée est la catégorie 0 avec plus de 200 000 produits vendus.


Les produits les plus achetés dans chaque catégorie sont indiqués ci-dessous.

```{r}
most_orders %>%
  group_by(product_categ) %>%
  filter(products == max(products))
```
Enfin, je veux savoir quelle est la commande moyenne (nombre de produits et prix total).


```{r}
orders_info <- df %>%
  group_by(session_id) %>%
  summarise(number_products = n(),
            money_spent = sum(product_price))

orders_info %>%
  summarise(avg_products = round(mean(number_products), 2), 
            avg_price = mean(money_spent))
```
Il y a en moyenne 2 produits par séance, et le prix moyen payé est de près de 35.

### Analyse des prix des produits

Le prix des produits est une variable quantitative, c'est pourquoi j'examinerai d'abord sa répartition à l'aide d'un histogramme.

```{r}
ggplot(df, aes(x = product_price)) + 
  geom_histogram() + 
  labs(x = "Prix du produit",
       y = "Compte",
       title = "Répartition des prix des produits",
       caption = "")

ggsave("graphs/histogram_prix.png")
```

Les données sont asymétriques à droite, de sorte que la moyenne et l'écart type ne fourniraient pas beaucoup d'informations utiles. Une meilleure option consiste à utiliser la médiane et l'intervalle interquartiel.

```{r}
df %>%
  summarize(median_price = median(product_price),
            IQR_price = IQR(product_price),
            mean_price = mean(product_price),
            sd_price = sd(product_price))
```

Pour avoir une meilleure compréhension de la distribution, je vais utiliser différents bacs pour l'histogramme.

```{r}
ggplot(df, aes(x = product_price)) + 
  geom_histogram(bins = 10) + 
  labs(x = "Prix du produit",
       y = "Compte",
       title = "Répartition des prix des produits",
       caption = "Nombre de bacs = 10")

ggplot(df, aes(x = product_price)) + 
  geom_histogram(bins = 50) + 
  labs(x = "Prix du produit",
       y = "Compte",
       title = "Répartition des prix des produits",
       caption = "Nombre de bacs = 50")

ggplot(df, aes(x = product_price)) + 
  geom_histogram(bins = 100) + 
  labs(x = "Prix du produit",
       y = "Compte",
       title = "Répartition des prix des produits",
       caption = "Nombre de bacs = 100")

```

La majorité des produits ont un prix inférieur à 50. Cela était également visible à partir de la valeur médiane qui est égale à 13,9. Cela signifie que la moitié des produits ont un prix inférieur à 13,9.


Pour mieux visualiser la distribution, j'utiliserai ensuite un graphique de densité. 

```{r}
ggplot(df, aes(x = product_price)) + 
  geom_density() + 
  labs(x = "Prix du produit",
       y = "Densité",
       title = "Répartition des prix des produits",
       caption = "")
```

Un autre aspect que je souhaite examiner est le prix du produit en fonction de la catégorie de produit. Pour cela, j'utiliserai le facettage.

```{r}
ggplot(df, aes(x = product_price)) + 
  geom_histogram() + 
  facet_wrap(~product_categ) + 
  labs(x = "Prix du produit",
       y = "Compte",
       title = "Répartition des prix des produits facette par catégorie de produits")
```

Une meilleure façon de visualiser la distribution serait d'utiliser le graphique de densité pour les trois catégories, toutes sur le même graphique.

```{r}
ggplot(df, aes(x = product_price, fill = product_categ)) +
  geom_density(alpha = 0.3) + 
  labs(x = "Prix du produit",
       y = "Densité",
       title = "Répartition des prix des produits en fonction de la catégorie de produits",
       caption = "",
       fill = 'Catégorie de produit')

ggsave("graphs/density_prix_par_categorie.png")
```


Les produits de la catégorie 2 sont les plus chers, ceux de la catégorie 0 sont les moins chers et les prix des produits de la catégorie 1 se situent entre ceux de la catégorie 0 et de la catégorie 2.

Je vais également calculer les statistiques récapitulatives pour voir les valeurs exactes de ces différences.

```{r}
df %>%
  group_by(product_categ) %>%
  summarize(median_value = median(product_price),
            iqr_value = IQR(product_price),
            mean_value = mean(product_price),
            sd_value = sd(product_price), 
            max_value = max(product_price),
            min_value = min(product_price))
```

Une autre façon d'examiner ces valeurs consiste à utiliser une boîte à moustaches. 


```{r}
ggplot(df, aes(x = '', y = product_price)) + 
  geom_boxplot() + 
  labs(x = "",
      y = "Prix du produit",
      title = "Répartition des prix des produits")

ggplot(df, aes(x = product_categ, y = product_price)) + 
  geom_boxplot() + 
  labs(x = "Catégorie de produits",
       y = "Prix du produit",
       title = "Répartition des prix des produits en fonction de la catégorie de produits",)
```

### Informations sur les clients et les commandes

Ensuite, je vais créer une nouvelle base de données contenant des informations relatives aux clients et à leur comportement d'achat (client_id, fréquence des commandes - commandes par mois, total des commandes, total dépensé, âge, sexe, nombre moyen de produits par transaction).


```{r}
clients <- df %>%
  distinct(client_id) %>%
  mutate(gender = df$client_gender[match(client_id, df$client_id)]) %>%
  mutate(birth = df$client_birth[match(client_id, df$client_id)]) %>%
  mutate(age = 2021 - birth) %>%
  mutate(unlikely = df$client_unlikely[match(client_id, df$client_id)])

# ici, je crée un df de commandes qui me dira combien de commandes ont été passées par chaque client.
# Je regroupe d'abord par client_id, puis j'utilise n_distinct sur session_id. Cela me dit combien de sessions distinctes il y avait pour chaque client. Au final je ne garde que les colonnes client_id et total_orders

orders <- df %>%
  group_by(client_id) %>%
  mutate(total_orders = n_distinct(session_id)) %>%
  select(client_id, total_orders) %>%
  distinct(client_id, .keep_all = TRUE)


# Ensuite, je veux calculer des statistiques mensuelles. Pour cela, je regroupe d'abord par client_id puis par mois. Je sélectionne le mois en utilisant le package de lubrification. Ensuite, je calcule des statistiques récapitulatives : nombre de commandes par mois, combien a été dépensé chaque mois et combien de produits ont été achetés chaque mois. Je peux utiliser ces informations pour visualiser l'évolution dans le temps de ces statistiques pour certains clients et aussi pour calculer les moyennes et les totaux par client.

freq <- df %>%
  group_by(client_id, month = lubridate::floor_date(date, "month")) %>%
  summarize(orders_per_month = n_distinct(session_id),
            spent_per_month = sum(product_price),
            products_per_month = n_distinct(product_id)) 

# Ensuite, je souhaite déterminer pour chaque client la fréquence des commandes (en commandes moyennes par mois et en commandes médianes par mois), le montant total dépensé et le nombre total de produits achetés. Ces données seront faciles à ajouter à la base de données des clients et pourront ensuite être utilisées pour l'analyse.

avg_freq <- freq %>%
  group_by(client_id) %>%
  summarize(avg_order_freq = round(mean(orders_per_month), 1),
            median_order_freq = median(orders_per_month),
            total_spent = sum(spent_per_month),
            total_products = sum(products_per_month))

# Ensuite, je veux étudier la taille du panier pour chaque client.

cart <- df %>%
  group_by(client_id, session_id) %>%
  summarize(cart_size = n_distinct(product_id))

# Et une fois que j'ai ces informations, je peux calculer la taille moyenne du panier et la taille maximale du panier pour chaque client. Ces informations seront ajoutées à la base de données des clients et je les utiliserai pour l'analyse. 

avg_cart <- cart %>%
  group_by(client_id) %>%
  summarize(avg_cart_size = round(mean(cart_size), 1),
            median_cart_size = median(cart_size),
            max_cart_size = max(cart_size))

# Et j'ai atteint la partie où j'ajoute toutes les statistiques trouvées précédemment à la base de données des clients. 

clients <- clients %>%
  mutate(total_orders = orders$total_orders[match(client_id, orders$client_id)]) %>%
  mutate(mean_order_freq = avg_freq$avg_order_freq[match(client_id, avg_freq$client_id)]) %>%
  mutate(median_order_freq = avg_freq$median_order_freq[match(client_id, avg_freq$client_id)]) %>%
  mutate(total_spent = avg_freq$total_spent[match(client_id, avg_freq$client_id)]) %>%
  mutate(total_products = avg_freq$total_products[match(client_id, avg_freq$client_id)]) %>%
  mutate(avg_cart_size = avg_cart$avg_cart_size[match(client_id, avg_cart$client_id)]) %>%
  mutate(max_cart_size = avg_cart$max_cart_size[match(client_id, avg_cart$client_id)])

```

```{r}
sample_n(clients, 20)
```

Maintenant, je peux visualiser la variation de certaines des variables.

### Relation entre le sexe et d'autres variables

Je commencerai par la relation entre le sexe des clients et le nombre de produits achetés.

#### Relation sexe des clients et des produits achetés

```{r}
ggplot(clients, aes(x = gender, y = total_products)) + 
  geom_boxplot() + 
  labs(x = "Sexe du client",
      y = "Total des produits",
      title = "Boxplot des produits achetés par chaque sexe",
      caption = "")
```

Il y a quatre clients qui ont des valeurs de commandes très extrêmes par rapport à tous les autres clients. Jetons un coup d'œil aux données pour voir exactement combien de commandes les 8 principaux clients ont passées.

```{r}
clients %>%
  arrange(desc(total_orders)) %>%
  top_n(8, total_orders)
```


Les quatre premiers clients ont plus de 1000 commandes (le premier en a plus de 5000), tandis que les autres en ont moins de 85. Par conséquent, ces quatre clients sont clairement des valeurs aberrantes qui influencent beaucoup mon analyse future. Leur total dépensé est également beaucoup plus important que pour les autres clients, ainsi que la fréquence des commandes. Je propose d'effectuer l'analyse avec et sans ces quatre valeurs aberrantes. J'examinerai également leurs achats séparément dans la dernière partie de cette analyse.


```{r}
clients <- clients %>%
  mutate(outlier = total_orders > 100)

# Et je vérifie que seuls ces quatre clients ont la colonne aberrante définie sur True

clients %>%
  filter(outlier)

# Et je crée un nouveau dataframe sans ces valeurs aberrantes

clients_no_outliers <- clients %>%
  filter(!outlier)
```


Maintenant, je peux faire le même graphique, sans les valeurs aberrantes

```{r}

ggplot(clients_no_outliers, aes(x = gender, y = total_orders)) + 
  geom_boxplot() + 
  labs(x = "Sexe du client",
      y = "Total des produits",
      title = "Boxplot des produits achetés par chaque sexe",
      caption = "Sans les quatre valeurs aberrantes")


ggsave("graphs/boxplot_produits_par_sexe.png")
```

La distribution dans la boîte à moustaches pour les deux sexes est très similaire. Je vais aussi faire un graphique de densité.

```{r}

ggplot(clients_no_outliers, aes(x = total_orders, fill = gender)) + 
  geom_density(alpha = 0.3) + 
  labs(x = "Total des commandes",
       y = "Densité",
       title = "Répartition du total des commandes passées par chaque sexe",
       caption = "Sans les quatre valeurs aberrantes",
       fill = 'Sexe du client')
```

Les répartitions sont très similaires. Cependant, dans les moins de 20 commandes, il y a plus de commandes passées par les hommes que par les femmes.

Je vais maintenant calculer quelques statistiques récapitulatives

```{r}
clients_no_outliers %>%
  group_by(gender) %>%
  summarize(mean_orders = mean(total_orders),
            sd_orders = sd(total_orders))
```

Je vais maintenant utiliser un test Anova pour voir s'il existe une relation entre les deux variables. Étant donné que les valeurs que j'ai obtenues dans les statistiques récapitulatives sont presque identiques, il ne devrait y avoir aucune corrélation entre les deux.

```{r}

aov_gender_orders <- aov(total_orders ~ gender, data = clients_no_outliers)

summary(aov_gender_orders)


tukey_gender_orders <-TukeyHSD(aov_gender_orders)

tukey_gender_orders

```
Et en effet, avec une p-value bien supérieure à 0,05, je peux conclure que les deux variables ne sont pas corrélées.


#### Relation sexe du client et catégorie de produit

Pour cette analyse, j'utiliserai la base de données d'origine df. Cependant, comme il y a 4 valeurs aberrantes, je devrai effectuer l'analyse avec et sans elles. Tout d'abord, je dois créer la colonne aberrante dans le cadre de données df

```{r}
df <- df %>%
  mutate(outlier = clients$outlier[match(client_id, clients$client_id)])

# Je vérifie les résultats pour m'assurer que seules les valeurs aberrantes trouvées précédemment ont la colonne des valeurs aberrantes définie sur True

df %>%
  group_by(client_id) %>%
  filter(outlier) %>%
  distinct(client_id)

# Et j'ai besoin de créer un nouveau dataframe sans les valeurs aberrantes

df_no_outliers <- df %>%
  filter(!outlier)
```

Je peux maintenant commencer l'analyse. Je commence par une graphique Comme il y a deux variables catégorielles, j'utiliserai des graphiques à barres.

```{r}

# Avec les valeurs aberrantes

ggplot(df, aes(x = product_categ, fill = client_gender)) + 
  geom_bar(position = 'dodge') + 
  labs(y = "Total des commandes",
       x = "Catégorie de produit",
       title = "Répartition du total des commandes passées par chaque sexe",
       caption = "Avec les quatre valeurs aberrantes",
       fill = 'Sexe du client')

ggsave("graphs/barplot_total_des_commandes_par_categorie_sexe.png")
```


Juste en utilisant le nombre, ce n'est pas très révélateur. Je vais aussi utiliser des proportions.

```{r}

ggplot(df, aes(x = product_categ, fill = client_gender)) + 
  geom_bar(position = 'fill') + 
  labs(y = "Proportion",
       x = "Catégorie de produit",
       title = "Répartition du total des commandes passées par chaque sexe",
       caption = "Avec les quatre valeurs aberrantes",
       fill = 'Sexe du client')

```

Il n'y a pas de réelles différences entre les catégories. Il y a un peu plus de produits de catégorie 2 achetés par les hommes que par les femmes, mais pour les catégories 0 et 1 il n'y a pas de différences entre les sexes.

Je vais maintenant créer un tableau de contingence

```{r}
count_table <- table(df$client_gender, df$product_categ)
print(count_table)
```

Je ferai la même analyse, mais sans les valeurs aberrantes.

```{r}

ggplot(df_no_outliers, aes(x = product_categ, fill = client_gender)) + 
  geom_bar(position = 'dodge') + 
  labs(y= "Total des commandes",
       x = "Catégorie de produit",
       title = "Répartition du total des commandes passées par chaque sexe",
       caption = "Sans les quatre valeurs aberrantes",
       fill = 'Sexe du client')

ggsave("graphs/barplot_total_des_commandes_par_categorie_sexe_sans_valeur_aberrantes.png")

```


```{r}
ggplot(df_no_outliers, aes(x = product_categ, fill = client_gender)) + 
  geom_bar(position = 'fill') + 
  labs(y = "Proportion",
       x = "Catégorie de produit",
       title = "Répartition du total des commandes passées par chaque sexe",
       caption = "Sans les quatre valeurs aberrantes",
       fill = 'Sexe du client')

```

Et le tableau de contingence.

```{r}
count_table_no_outliers <- table(df_no_outliers$client_gender, df_no_outliers$product_categ)
count_table_no_outliers
```

Les résultats sont très similaires à la fois avec les valeurs aberrantes et sans elles. Les deux variables étudiées sont toutes deux qualitatives (sexe : masculin, féminin ; catégorie de produit : 0, 1, 2). Pour la corrélation, j'utiliserai un test du chi square.


```{r}
# Avec les valeurs aberrantes
chisq.test(df$client_gender, df$product_categ)
```

```{r}
# Sans les valeurs aberrantes
chisq.test(df_no_outliers$client_gender, df_no_outliers$product_categ)
```

Comme la valeur x-carré est très grande et que la valeur p est bien inférieure à 0,05, je peux conclure qu'il existe une forte corrélation entre le sexe du client et la catégorie de produit. 


#### Relation entre le sexe du client et la fréquence des commandes

Je vais maintenant regarder la relation entre le sexe du client et la fréquence des commandes. Je vais effectuer cette analyse sur les données sans les 4 valeurs aberrantes, car leur fréquence de commande est bien supérieure à celle des autres clients.

```{r}

ggplot(clients_no_outliers, aes(x = gender, y = mean_order_freq)) + 
  geom_boxplot() + 
  labs(x = "Sexe du client",
      y = "Fréquence d'ordre moyenne",
      title = "Boxplot de la fréquence des commandes par sexe",
      caption = "Sans les quatre valeurs aberrantes")

```


```{r}

ggplot(clients_no_outliers, aes(x = mean_order_freq, fill = gender)) + 
  geom_density(alpha = 0.3) + 
  labs(x = "Fréquence de commande moyenne",
      y = "Densité",
      title = "Répartition de la fréquence d'ordre moyenne faite par chaque sexe",
      caption = "Sans les quatre valeurs aberrantes",
      fill = 'Sexe du client')
```

Comme pour le total des produits achetés, il n'y a pas de réelles différences entre les deux sexes.

Par conséquent, je vais maintenant regarder comment l'âge des clients influence d'autres variables.


### Relation entre l'âge et d'autres variables


Tout d'abord, je vais regarder combien les clients ont dépensé au total en fonction de leur âge.

#### Relation entre l'âge et le montant total dépensé

```{r}
ggplot(clients, aes(x = age, y = total_spent)) + 
  geom_point() + 
  labs(x = "Âge",
       y = "Montant total dépensé",
       title = "Graphique du montant total dépensé en fonction de l'âge",
       caption = "",
       fill = '')

ggsave("graphs/total_depense_par_age_avec_valeurs_aberrantes.png")
```

Le graphique est fortement influencé par les quatre valeurs aberrantes. Voici le même graphique mais sans les valeurs aberrantes.

```{r}
ggplot(clients_no_outliers, aes(x = age, y = total_spent)) + 
  geom_point() + 
  labs(x = "Âge",
      y = "Montant total dépensé",
      title = "Graphique du montant total dépensé en fonction de l'âge",
      caption = "Sans les 4 valeurs aberrantes",
      fill = '') +
  geom_smooth(method = "lm")

ggsave("graphs/total_depense_par_age_sans_valeurs_aberrantes.png")

```
J'ai également ajouté la droite de régression. En général, les jeunes clients dépensent plus que les clients plus âgés. Par conséquent, je m'attends à trouver une corrélation négative entre les deux variables.


```{r}
cor.test(clients_no_outliers$age, clients_no_outliers$total_spent)
```
Sans les valeurs aberrantes, il existe en effet une faible corrélation négative entre les deux variables.

Lors de l'utilisation de la base de données d'origine, j'utiliserai le même test de corrélation, mais j'appliquerai la méthode de Spearman car elle est robuste aux valeurs aberrantes.

```{r}
cor.test(clients$age, clients$total_spent, method = 'spearman', exact = FALSE)
```


#### Relation entre l'âge et la fréquence des commandes

Ensuite, j'étudierai la relation entre l'âge des clients et la fréquence des commandes. Je définis la fréquence des commandes comme la moyenne des commandes passées par les clients en un mois. J'ai déjà calculé cette variable.

```{r}
ggplot(clients, aes(x = age, y = mean_order_freq)) + 
  geom_point() + 
  labs(x = 'Âge du client',
       y = 'Fréquence des commandes',
       title = "Graphique de la fréquence des commandes en fonction de l'âge du client",
       caption = 'Avec des valeurs aberrantes')

ggsave("graphs/frequences_commande_par_age_avec_valeurs_aberrantes.png")
```

Encore une fois, les quatre valeurs aberrantes influencent grandement le graphique. Ils ont passé en moyenne plus de 100 commandes par mois.

```{r}
ggplot(clients_no_outliers, aes(x = age, y = mean_order_freq)) + 
  geom_point() + 
  geom_smooth(method = "lm") + 
  labs(x = 'Âge du client',
       y = 'Fréquence des commandes',
       title = "Graphique de la fréquence des commandes en fonction de l'âge du client",
       caption = 'Sans valeurs aberrantes')

ggsave("graphs/frequences_commande_par_age_sans_valeurs_aberrantes.png")
```

À mesure que l'âge des clients augmente, le nombre moyen de commandes par mois augmente également. Mais, j'ai aussi besoin de calculer le coefficient de corrélation entre les deux variables. 

```{r}
# Avec des valeurs aberrantes à l'aide de spearman
cor.test(clients$age, clients$mean_order_freq, method = 'spearman', exact = FALSE)

# Sans valeurs aberrantes
cor.test(clients_no_outliers$age, clients_no_outliers$mean_order_freq)
```
Sur la base de ces résultats, il existe une faible corrélation positive entre l'âge des clients et la fréquence moyenne des commandes (en commandes par mois).


#### Relation entre l'âge et la taille moyenne du panier

Ensuite, j'examinerai la relation entre l'âge des clients et la taille moyenne du panier.

```{r}
ggplot(clients, aes(x = age, y = avg_cart_size)) + 
  geom_point() + 
  geom_smooth(method = 'lm') + 
  labs(x = 'Âge',
       y = 'Taille moyenne du panier',
       title = "Taille moyenne du panier en fonction de l'âge du client")

ggsave("graphs/taille_panier_par_age_.png")
```

Dans ce cas, les 4 valeurs aberrantes ne ressortent en aucun cas. Cela suggère que les 4 clients achètent plus fréquemment, et qu'ils dépensent plus, mais qu'ils n'achètent pas en moyenne plus d'articles par commande que les autres clients.

Je vais maintenant calculer le coefficient de corrélation.

```{r}
cor.test(clients$age, clients$avg_cart_size)
```

Il existe une faible corrélation négative entre les deux variables. Les clients plus jeunes ont tendance à acheter plus de produits par commande que les clients plus âgés.

Comme j'ai également extrait la taille maximale du panier, je vais également l'étudier.

```{r}
ggplot(clients, aes(x = age, y = max_cart_size)) + 
  geom_point() + 
  geom_smooth(method = 'lm') + 
  labs(x = 'Âge du client',
       y = 'Taille maximale du panier',
       title = "Taille maximale du panier en fonction de l'âge du client")

cor.test(clients$age, clients$max_cart_size)
```


#### Relation entre l'âge et la catégorie de produit

Je vais maintenant étudier la relation entre l'âge des clients et la catégorie des produits achetés. Pour cela, j'utiliserai le dataframe d'origine.


```{r}
# Avec les valeurs aberrantes
ggplot(df, aes(x = age)) +
  geom_bar() + 
  facet_wrap(~product_categ) + 
  labs(x = 'Âge du client',
       y = 'Produits achetés',
       title = "Produits achetés en fonction de l'âge du client facetté par catégorie de produit",
       caption = 'Avec des valeurs aberrantes')

ggsave("graphs/produits_par_age_categorie_avec_valeurs_aberrantes.png")
```
Les produits de la catégorie 0 sont majoritairement achetés par des clients âgés de 25 à 50 ans. Il y a un très gros pic pour un âge (ce qui est très probablement dû à l'une des valeurs aberrantes).


Et voici le graphique sans les valeurs aberrantes.

```{r}
# Sans valeurs aberrantes
ggplot(df_no_outliers, aes(x = age)) +
  geom_bar() + 
  facet_wrap(~product_categ) + 
  labs(x = 'Âge du client',
       y = 'Produits achetés',
       title = "Produits achetés en fonction de l'âge du client facetté par catégorie de produit",
       caption = 'Sans valeurs aberrantes')


ggsave("graphs/produits_par_age_categorie_sans_valeurs_aberrantes.png")
```

Une autre façon d'afficher ces données serait la suivante:

```{r}
ggplot(df_no_outliers, aes(x = age, fill = product_categ)) +
  geom_density(alpha = 0.4) + 
  labs(x = 'Âge du client',
       y = 'Densité',
       title = "Produits achetés en fonction de l'âge du client et de la catégorie de produit",
       caption = 'Sans valeurs aberrantes',
       fill = 'Catégorie de produit')

ggsave("graphs/density_produits_par_age_categorie_sans_valeurs_aberrantes.png")
```

Lorsque l'on regarde les données sans valeurs aberrantes, les clients de moins de 30 ans ont tendance à acheter plus de produits de la catégorie 2. Les clients entre 30 et 50 ans sont plus susceptibles d'acheter des produits de la catégorie 0. Alors que les produits de la catégorie 1 sont achetés par tous les clients, quel que soit leur âge.


```{r}
one_way_without <- aov(age ~ product_categ, data = df_no_outliers)
summary(one_way_without)
```

Il existe une relation significative entre l'âge des clients et la catégorie de produits. Les moyens des groupes sont différents. Cependant, le test ne montre pas la relation entre les groupes. Pour cela, je vais utiliser le test de Tukey.

```{r}
tukey_no_outliers <-TukeyHSD(one_way_without)

tukey_no_outliers
```

Ce test nous montre la différence de moyennes pour les groupes. La plus grande différence se situe entre les catégories 1 et 2, ce qui était également visible dans le graphique.


Maintenant, je vais effectuer les mêmes tests, mais en utilisant la base de données d'origine.

```{r}
ggplot(df, aes(x = age, fill = product_categ)) +
  geom_density(alpha = 0.4) + 
  labs(x = 'Âge du client',
       y = 'Densité',
       title = "Produits achetés en fonction de l'âge du client et de la catégorie de produit",
       caption = 'Avec des valeurs aberrantes',
       fill = 'Catégorie de produit')
```


```{r}
one_way_all <- aov(age ~ product_categ, data = df)
summary(one_way_all)


tukey <-TukeyHSD(one_way_all)
tukey
```

Même avec les valeurs aberrantes, les résultats montrent les mêmes tendances.

### Inégalité des clients

Ensuite, je regarderai l'inégalité entre les clients. Pour cela, j'utiliserai la courbe de Lorenz et le coefficient de Gini.

Tout d'abord, je vais afficher graphiquement comment les clients sont concentrés en fonction du montant total qu'ils ont dépensé.

```{r warning = FALSE}
clients %>%
  ggplot(aes(x = total_spent)) +
  stat_lorenz() +
  coord_fixed() +
  geom_abline(linetype = "dashed") +
  hrbrthemes::scale_x_percent() +
  hrbrthemes::scale_y_percent() +
  hrbrthemes::theme_ipsum_rc() +
  labs(x = "Pourcentage cumulé des clients",
       y = "Pourcentage cumulé du total dépensé",
       title = " Inégalité entre le montant total dépensé par les clients ",
       caption = "") + 
  theme(axis.title.y = element_text(color = "grey20", size = 10, angle = 90, hjust = .5, vjust = .5),
        plot.title = element_text(size=12)) +  
  annotate_ineq(clients$total_spent) 


ggsave("graphs/Lorenz_total_depense_par_clients.png")
```


Le coefficient de Gini pour ces données est de 0,44.

```{r warning = FALSE}
clients %>%
  ggplot(aes(x = total_spent, fill = gender)) +
  stat_lorenz(geom = "area", alpha = 0.3) +
  geom_abline(linetype = "dashed") +
  coord_fixed() +
  hrbrthemes::scale_x_percent() +
  hrbrthemes::scale_y_percent() +
  hrbrthemes::theme_ipsum_rc() +
  labs(x = "Pourcentage cumulé des clients",
       y = "Pourcentage cumulé du total dépensé",
       title = "Montant total dépensé par le client Inégalité divisée par sexe",
       caption = "",
       fill = 'Sexe du client') + 
  theme(plot.title = element_text(size=12)) 

ggsave("graphs/Lorenz_total_depense_par_clients_sexe.png")
```

Pour les femmes, il y a un peu plus d'égalité dans la quantité d'argent qu'elles dépensent que pour les hommes.


Ensuite, je considérerai le nombre total de produits achetés.

```{r warning = FALSE}
clients %>%
  ggplot(aes(x = total_products)) +
  stat_lorenz() +
  coord_fixed() +
  geom_abline(linetype = "dashed") +
  hrbrthemes::scale_x_percent() +
  hrbrthemes::scale_y_percent() +
  hrbrthemes::theme_ipsum() +
  labs(x = "Pourcentage cumulé des clients",
       y = "Pourcentage cumulé du total des produits achetés",
       title = "Inégalité entre les clients",
       caption = "") + 
  annotate_ineq(clients$total_products) + 
  theme(plot.title = element_text(size=12))

ggsave("graphs/Lorenz_total_produits_par_clients.png")
```

Dans ce cas, le coefficient de Gini n'est que légèrement supérieur.


```{r warning = FALSE}
clients %>%
  ggplot(aes(x = total_products, fill = gender)) +
  stat_lorenz(geom = "area", alpha = 0.3) +
  coord_fixed() +
  geom_abline(linetype = "dashed") +
  hrbrthemes::scale_x_percent() +
  hrbrthemes::scale_y_percent() +
  hrbrthemes::theme_ipsum() +
  labs(x = "Pourcentage cumulé des clients",
       y = "Pourcentage cumulé du total des produits achetés",
       title = "Inégalité entre les clients",
       caption = "",
       fill = 'Sexe du client') + 
  annotate_ineq(clients$total_products) + 
  theme(plot.title = element_text(size=12))


ggsave("graphs/Lorenz_total_produits_par_clients_sexe.png")
```

Et dans ce cas, l'inégalité entre les hommes et les femmes est presque identique.


### Analyse des clients les plus actifs.

J'ai trouvé auparavant 4 clients qui se démarquent par leur nombre de commandes et le total de produits achetés. Dans cette dernière partie de l'analyse, je veux en savoir un peu plus à leur sujet.

```{r}
outliers_id <- clients %>%
  filter(outlier) %>%
  select(client_id)
```


```{r}
clients %>%
  filter(outlier)
```

Trois d'entre eux sont des hommes et un est une femme. Un client est âgé de 22 ans, tandis que les autres ont plus de 40 ans.


```{r}
freq_outlier <- freq %>%
  filter(client_id %in% outliers_id$client_id)
```

Combien de commandes ont-ils passé chaque mois ?

```{r}

ggplot(freq_outlier, aes(x = month, y = orders_per_month)) + 
  geom_line() + 
  facet_wrap (~client_id) + 
  labs(x = 'Date',
       y = 'Commandes par mois',
       title = 'Commandes par mois pour les 4 clients aberrantes')
```


```{r}

ggplot(freq_outlier, aes(x = month, y = orders_per_month, color = client_id)) + 
  geom_line(alpha = 0.4) + 
  labs(x = "Date",
       y = "Commandes par mois",
       title = 'Commandes par mois pour les 4 clients aberrantes')

```


Même pour ces quatre clients, il y a clairement des différences dans le nombre de commandes chaque mois. Le client c_1609 a passé plus de commandes chaque mois que n'importe lequel des 3 autres clients.


### Analyse des clients improbables

Dans la phase de nettoyage, j'ai constaté qu'il y a plus de 100 clients âgés de plus de 80 ans. Je veux vérifier quelle était leur activité.


```{r}
unlikely_df <- df %>%
  filter(client_unlikely)

unlikely_clients <- clients %>%
  filter(unlikely)
```


Tout d'abord, je veux voir combien de commandes ils ont passées. Pour cela, j'utiliserai un histogramme et un graphique de densité.

```{r}
ggplot(unlikely_clients, aes(x = total_orders)) + 
  geom_histogram() +
  labs(x = 'Total des commandes',
       y = 'Compte',
       title = "Total des commandes passées par des clients improbables")
```


Je m'attendais à ce que ces clients soient des valeurs aberrantes ou des erreurs de saisie. Cependant, ils ont clairement passé de nombreuses commandes.

```{r}
ggplot(unlikely_clients, aes(x = total_orders)) + 
  geom_density() +
  labs(x = 'Total des commandes',
       y = 'Densité',
       title = "Total des commandes passées par des clients improbables")


ggplot(unlikely_clients, aes(x = total_orders, fill = gender)) + 
  geom_density(alpha = 0.4) +
  labs(x = 'Total des commandes',
       y = 'Densité',
       title = "Total des commandes passées par des clients improbables",
       fill = "Sexe du client")
```

Il n'y a pas de distinction claire entre le total des commandes et le sexe des clients.


Ensuite, je veux regarder la fréquence des commandes.

```{r}
ggplot(unlikely_clients, aes(x = mean_order_freq)) + 
  geom_histogram() +
  labs(x = 'Fréquence de commande',
       y = 'Compte',
       title = "Fréquence de commande des clients improbables")
```


En général, les clients improbables ont passé environ 2 commandes par mois.

Par conséquent, ces clients ne peuvent pas être supprimés des données simplement parce que leur âge est peu probable.

Enfin, je veux voir quel a été le produit le plus acheté de chaque catégorie par ce groupe de clients, et je veux aussi voir quel client a acheté le plus d'articles.


Combien de produits distincts ont été achetés dans chaque catégorie ?

```{r}
unlikely_df %>%
  group_by(product_categ) %>%
  distinct(product_id) %>%
  summarise(n())

```

```{r}
unlikely_orders <- unlikely_df %>%
  group_by(product_categ, product_id) %>%
  summarise(products = n()) %>%
  arrange(desc(products))

unlikely_orders %>%
  summarize(sum(products))
```

Les produits de la catégorie 1 ont été les plus achetés, suivis de près par la catégorie 0. Il n'y avait que 31 produits achetés de la catégorie 2.

Ci-dessous, je trouve le produit le plus acheté de chaque catégorie, et combien de fois il a été acheté.

```{r}
unlikely_orders %>%
  group_by(product_categ) %>%
  filter(products == max(products))
```

Et enfin, je veux trouver le client improbable le plus actif. 

```{r}
unlikely_clients %>%
  arrange(desc(total_orders))
```

Le client avec le plus de commandes est le client avec l'id c_1063, cependant, il n'est pas le client qui a dépensé le plus. Le client c_1063 a dépensé 1285,58, tandis que le client qui a dépensé le plus est le client c_7232 qui a dépensé 1475,88.


```{r}
unlikely_active <- freq %>%
  filter(client_id %in% c('c_1063', 'c_7232'))

ggplot(unlikely_active, aes(x = month, y = orders_per_month, color = client_id)) + 
  geom_point() + 
  labs(x = 'Date',
       y = 'Commandes chaque mois',
       title = "Commandes par mois",
       color = "Identifiant client")

ggplot(unlikely_active, aes(x = month, y = spent_per_month, color = client_id)) + 
  geom_point() + 
  labs(x = 'Date',
       y = 'Montant dépensé chaque mois',
       title = "Montant dépensé par mois",
       color = "Identifiant client")
```

